臺灣臺北地方法院刑事判決　　　　　　　　　　　　九十三年度訴字第一一四六號
　　公　訴　人　臺灣臺北地方法院檢察署檢察官
　　被　　　告　乙○○
　　選任辯護人　林辰彥律師
　　　　　　　　張凱輝律師
　　　　　　　　賴志凱律師
右列被告因違反槍砲彈藥刀械管制條例案件，經檢察官提起公訴（九十三年度偵字第
一三八八七號），本院判決如左：
    主  文
乙○○未經許可，持有可發射子彈具有殺傷力之改造手槍，免刑。
扣案具有殺傷力之改造手槍壹枝（含彈匣壹個，槍枝管制編號為000000000
0號）及改造子彈陸顆，均沒收。
    事  實
一、乙○○前因公共危險案件，經臺灣士林地方法院於民國九十年十一月八日以九十
　　年度交訴字第三二號判處有期徒刑七月，緩刑四年，現仍在緩刑期間；詎其猶不
    思悛悔，明知未經許可不得持有可發射子彈而具有殺傷力之槍枝及具有殺傷力之
    子彈，於九十三年七月八日夜間七時許，在臺北市中山區○○○路○段二十八巷
    口對面停車場之草叢內，拾獲置放在酒盒內具有殺傷力之改造玩具手槍一枝（含
    彈匣一個，槍枝管制編號0000000000號，係由仿ＧＬＯＣＫ廠十七型
    半自動手槍製造之金屬玩具手槍，經換裝土造金屬槍管改造而成），及均具有殺
    傷力之改造子彈八顆（嗣後經送鑑定試射二顆，驗餘者為六顆）後，竟未經許可
    ，將之放置於其所使用之車牌號碼ＱＱＹ─一三三號輕型機車置物箱內而持有之
    。嗣於翌日（即同年月九日）凌晨三時三十分許，其騎乘上開輕型機車至臺北市
    中山區○○○路○段五十六巷口時，因逆向行駛為警攔檢後，經乙○○同意搜索
    且在員警未發覺前，即主動向員警表明接受裁判之意並報繳其持有之上開全部槍
    、彈，始悉上情。
二、案經臺北市政府警察局中山分局報請臺灣臺北地方法院檢察署檢察官偵查起訴。
    理  由
甲、程序部分：
一、按搜索，經受搜索人出於自願性同意者，得不使用搜索票，刑事訴訟法第一百三
    十一條之一前段定有明文；本案被告乙○○前開時地為警查獲之緣由，雖係出於
    其有逆向行駛之違規行為始經警攔檢之緣故，惟被告於本院審理中已自承斯時其
    即知悉有權拒絕打開自己之機車置物箱供警員查看，且斯時亦有當場對警員表明
    ，只是其亦當場表示願意配合打開供警員查看，已可見被告斯時係出於自願性同
    意始受搜索，雖然執行搜索之警員疏未將經被告同意之意旨記載於筆錄上，此僅
    屬警員作業有無疏漏之問題，尚無礙於被告前開所受搜索係經其同意後依法所為
    ，則該搜索所扣得之前開扣案槍彈自得作為證據，合先敘明。
二、次按，依刑事訴訟法第一百九十八條、第二百零六條第一項規定，鑑定人係由審
    判長、受命法官或檢察官選任就鑑定事項有特別知識經驗者，或經政府機關委任
    有鑑定職務者，且就鑑定之經過及其結果，應命鑑定人以言詞或書面報告，而司
    法警察等偵查輔助人員於案件未移送檢察官偵辦前之調查犯罪階段，依據檢察長
    之概括授權，先行將尿液、血液、毒品、槍砲、彈藥、刀械等證物送請檢察機關
    預先核定之專責鑑定人或鑑定機關（團體）實施鑑定，基於檢察一體原則，該鑑
    定人或鑑定機關（團體）亦應視同受承辦檢察官所選任或囑託而執行鑑定業務，
    其等出具之書面鑑定報告屬於該法第一百五十九條第一項規定之法律另有規定之
    例外情形，自亦得作為證據；是以，前開扣案槍彈經送內政部警政署刑事警察局
    鑑驗後所出具之鑑驗報告，既係基於臺灣高等法院檢察署檢察長所概括囑託之鑑
    定機關，有名冊影本一份在卷可按，揆諸前揭說明，此鑑定報告自得作為證據，
    亦予敘明。
乙、實體部分：
一、訊據被告矢口否認有右揭非法槍彈之行為，並辯稱：前開槍彈雖係伊在前開時地
    所拾獲，但伊為警查獲時係在欲持往警察機關報繳之途中，伊並無持有之故意及
    行為云云。經查，被告已自承拾獲前開槍彈之時間係在九十三年七月八日夜間七
    時許，距其前述為警查獲之時間相隔已逾八小時，若如被告所辯稱撿拾當時即有
    報繳之意，以一般人均知悉非法持有槍彈應負相當罪責之常情，何以其撿拾後卻
    未立即持往警察機關處理，反而置放在自己所騎用機車之置物箱內，已有疑問；
    況且，證人即斯時查獲被告之警員甲○○已結證稱：斯時因被告逆向行駛而攔檢
    時，發覺被告滿嘴酒氣且神色慌張，另一位警員才請被告將置物箱打開，打開後
    發現內有酒盒時，另一位警員即請被告取出欲查看裡面是什麼酒，經被告同意並
    取出酒盒後，在準備打開酒盒但尚未打開前，被告才表示其內有槍彈，另一位警
    員聽聞此情即將酒盒打開確認等情，亦可見被告為警查獲時並未立即表明槍彈欲
    報繳之意，加之被告於警詢時係供稱為警查獲時係欲持往長春路派出所報繳，於
    本院審理中仍不否認此情，然證人甲○○卻證稱：距離被告拾獲處最近之派出所
    為長春路派出所，該處距臺北市政府警察局中山分局亦很近，但攔查被告時，被
    告逆向行駛之方向與長春路派出所所在位置相反，再徵諸被告於九十三年七月九
    日偵查訊問中亦曾供承拾得初始，確實係想佔為己有，實堪認被告於拾得前開槍
    彈後，確係基於為己佔有之意而非法持有之，縱使其事後另起意欲報繳，仍難解
    免其前已為之非法持有槍彈行為；其次，扣案之改造玩具手槍一枝（含彈匣一個
    ，槍枝管制編號0000000000號）經送內政部警政署刑警察局以性能檢
    驗法鑑驗結果，認係由仿ＧＬＯＣＫ廠十七型半自動手槍製造之金屬玩具手槍，
    經換裝土造金屬槍管改造而成，具有殺傷力，扣案之子彈八顆均為土造子彈（具
    直徑約八ｍｍ之金屬彈頭），經以試射法採樣二顆試射，認可擊發，亦均具有殺
    傷力，有內政部警政署刑事警察局九十三年七月二十二日刑鑑字第０九三０一四
    二六二三號槍彈鑑定書一份附卷可稽，被告雖以該鑑定報告並未詳述據以認定有
    殺傷力之發射動能若干、是否足以穿透人體皮肉層等詳為論述，謂該鑑定報告不
    可採云云，然觀諸該鑑定報告書就鑑驗之方法已分別說明係以性能檢驗法、試射
    法方式為鑑驗後，始依據專業特別知識為有無殺傷力之判斷，姑不論以性能檢驗
    法鑑驗既未經實際試射，本無實際發射動能若干之數據存在，且該鑑定方式係依
    一般可信之槍彈鑑驗方式進行，各該鑑驗方式內容亦非以必須具體指明各槍枝、
    子彈之實際試射動能數據始堪採信，被告執此謂該鑑定報告所述各該槍彈具有殺
    傷力一節尚有疑問，亦無可採。此外，並有臺北市政府警察局中山分局扣押物品
    目錄表一份及查獲時之照片二張在卷供參。是本案事證已臻明確，被告上開犯行
    ，洵堪認定。
二、按槍砲彈藥刀械管制條例第十一條之「其他可發射金屬或子彈具有殺傷力之各式
    槍砲」，係指同條例第四條第一項第一款規定之「火砲、肩射武器、機關槍、衝
    鋒槍、卡柄槍、自動步槍、普通步槍、馬槍、手槍、鋼筆槍、瓦斯槍、麻醉槍、
    獵槍、空氣槍、魚槍、改造模型槍」以外之其他可發射金屬或子彈具有殺傷力之
    各式槍砲，而同條例第四條第一項第二款之「彈藥」，責係指前款各式槍砲所使
    用之砲彈、子彈及其他具有殺傷力或破壞性之各類炸彈、爆裂物，是本件扣案之
    槍枝、子彈，自屬該條例第四條第一項第一款及第十一條所規定之「其他可發射
    金屬或子彈具有殺傷力之各式槍砲」，被告未經主管機關許可持有上開槍枝及子
    彈之行為，核係犯槍砲彈藥刀械管制條例第十一條第四項之未經許可持有其他可
    發射子彈具有殺傷力之各式槍砲罪及同條例第十二條第四項之未經許可無故持有
    子彈罪。被告以一行為同時持有前開具殺傷力之槍枝、子彈，係以一行為觸犯二
    構成要件不同之罪名，侵害不同法益，為想像競合犯，應依刑法第五十五條之規
    定，從一重之未經許可無故持有其他可發射子彈具有殺傷力之各式槍砲罪論處。
    再按，犯槍砲彈藥刀械管制條例之罪自首，並報繳其持有之全部槍砲、彈藥、刀
　　械者，減輕或免除其刑；其已移轉持有而據實供述全部槍砲、彈藥、刀械之來源
  　或去向，因而查獲者，亦同；前項情形，於中央主管機關報經行政院核定辦理公
    告期間自首者，免除其刑，槍砲彈藥刀械管制條例第十八條第一、二項定有明文
    ；又為槍砲、彈藥、刀械管制之中央主管機關內政部，已於九十三年六月二十八
    日以臺內警字第０九三００七六五四０號函文，依行政院九十三年六月二十八日
    院臺治字第０九三００二九九六０號函文公告實施槍砲彈藥刀械管制條例第十八
    條第二項所規定之自首期間，實施期間係自九十三年七月一日起至同年九月三十
    日止，亦有該函文一份供佐；是本案被告於前開時地為警查獲之緣由，既係出於
    其有逆向行駛之違規行為始經警攔檢，經警員要求被告打開機車置物箱而發覺裝
    放前開槍彈之酒盒後，亦只是因警員見其滿口酒氣卻有酒盒，才出言要求被告打
    開酒盒，業據證人甲○○證述明確，已可見斯時並無任何足使攔檢警員認被告涉
    有上開非法槍彈罪嫌之可能，因之，被告既係在警員並未開啟酒盒而得以察覺其
    前開犯行，亦難認有其餘偵查犯罪職權之公務員知悉其非法持有前開槍枝、子彈
    前，即主動表示願意接受裁判並報繳所非法持有之全部槍枝、子彈，已合於自首
    並報繳之要件，且因被告為前開自首並報繳之行為，係在上述經內政部報經行政
    院核定辦理公告期間所自首，依該條例第十八條第二項規定，自應對被告為免刑
    之諭知。至於前開公告所示自首報繳程序，雖以須由本人或委託他人以電話自首
    、即時到案說明及繳交或起出全部槍砲、彈藥、刀械，然與前述該條例第十八條
    第一項規定所指之自首並報繳，並無須經如此程序之限制，且該條例第十八條第
    二項規定復僅賦予中央主管機關核定辦理公告期間之授權內容相互參照，此所指
    自首報繳程序僅屬行政作業程序之例示揭示或說明，尚難以被告未先以電話自首
    一事，即謂無前開免刑規定之適用，併予指明。另被告拾獲前開槍彈後據為己有
    之行為，以該槍彈可疑係他人出於己意所拋棄之物，尚無積極證據堪認其所為該
    當於侵占遺失物罪責，亦予指明。
三、至於前開扣案改造玩具手槍一枝（含彈匣一個，槍枝管制編號00000000
    00號），及改造子彈八顆，除後者其中二顆因經內政部警政署刑事警察局於鑑
    驗時擊發而均不存在（見前揭鑑定書及鑑定函），無從併予諭知沒收之宣告外，
    其餘均為非經主管機關許可不得持有之物，屬違禁物，依刑法第三十八條第一項
    第一款規定，爰併予宣告沒收之。
據上論斷，應依刑事訴訟法第二百九十九條第一項但書，槍砲彈藥刀械管制條例第十
一條第四項、第十二條第四項、第十八條第二項，刑法第十一條前段、第五十五條、
、第三十八條第一項第一款，判決如主文。
本案經檢察官葉雅婷到庭執行職務
中　　　華　　　民　　　國　　九十三　　年　　 十一 　　月　　 十九 　　日
                                      臺灣臺北地方法院刑事第十六庭
                                          審判長法  官  劉嶽承
                                                法  官  王幸華
                                                法  官  林麗真
右正本證明與原本無異。
如不服本判決，應於判決送達後十日內，向本院提出上訴狀。
                                                書記官  張汝琪
中　　　華　　　民　　　國　　九十三　　年　　 十一 　　月　　二十六　　日
附錄本案論罪科刑法條全文
槍砲彈藥刀械管制條例第十一條
未經許可，製造、販賣或運輸第四條第一項第一款所稱其他可發射金屬或子彈具有殺
傷力之各式槍砲者，處五年以上有期徒刑，併科新臺幣一千萬元以下罰金。
未經許可，轉讓、出租或出借前項所列槍砲者，處三年以上十年以下有期徒刑，併科
新臺幣七百萬元以下罰金。
意圖供自己或他人犯罪之用，而犯前二項之罪者，處無期徒刑或七年以上有期徒刑，
併科新臺幣一千萬元以下罰金。
未經許可，持有、寄藏或意圖販賣而陳列第一項所列槍砲者，處一年以上七年以下有
期徒刑，併科新臺幣七百萬元以下罰金。
第一項至第三項之未遂犯罰之。
槍砲彈藥刀械管制條例第十二條
未經許可，製造、販賣或運輸子彈者，處一年以上七年以下有期徒刑，併科新台幣五
百萬元以下罰金。
未經許可，轉讓、出租或出借子彈者，處六月以上五年以下有期徒刑，併科新台幣三
百萬元以下罰金。
意圖供自己或他人犯罪之用，而犯前二項之罪者，處三年以上十年以下有期徒刑，併
科新台幣七百萬元以下罰金。
未經許可，持有、寄藏或意圖販賣而陳列子彈者，處五年以下有期徒刑，併科新台幣
三百萬元以下罰金。
第一項至第三項之未遂犯罰之。
